臺灣彰化地方法院民事判決　96年度訴字第224號
原　　　告　乙○○○
　　　　　　甲○○
共　　　同
訴訟代理人　柯伊伶律師
複 代理 人　許宏達律師
被　　　告　丙○○
上列當事人間請求損害賠償事件，原告提起刑事附帶民事訴訟，
經本院刑事庭裁定移送前來，本院於民國96年4月26日言詞辯論
終結，茲判決如下：
    主      文
被告應給付原告乙○○○、甲○○各新台幣捌拾捌萬壹仟參佰貳
拾肆元、陸拾肆萬柒仟貳佰參拾伍元，及均自民國九十六年一月
二十五日起至清償日止，按年息百分之五計算之利息。
原告其餘之訴駁回。
訴訟費用由被告負擔百分之四十五；餘由原告負擔。
本判決原告勝訴部分於原告乙○○○、甲○○分別以新台幣參拾
萬元、貳拾貳萬元為被告供擔保後，各得假執行。
原告其餘假執行之聲請駁回。
    事實及理由
一、被告未於最後言詞辯論期日到場，核無民事訴訟法第386條
    各款所列情形，爰依原告之聲請，由其一造辯論而為判決，
    先予敘明。
二、原告起訴主張：
    被告於民國95年7月28日凌晨0時許，在彰化縣彰化市○○路
    某PUB與原告之子即被害人古銘松共同飲酒後，已達不能安
    全駕駛動力交通工具之狀態，竟仍騎乘機車搭載被害人，沿
    彰化縣花壇鄉○○路內側快車道由北往南方向行駛欲返回住
    處。嗣於當日凌晨4時許，途經花壇鄉○○路○段771號前時
    ，被告因酒後精神不佳、反應慢而無法控制機車，致其所騎
    機車左前車頭撞擊中山路中央分隔島而人車倒地。被害人則
    因撞擊力道過強被拋離後座，頭部直接撞擊分隔島上之羅馬
    旗竿基座突出部，導致頭顱骨破裂、腦挫傷而當場死亡。被
    告對於本件車禍之發生，為有過失，依民法第184條第1項前
    段、第192條第1、2項、第194條規定，被告對原告因此所受
    之損害，即應負損害賠償責任。其應賠償項目如下：
    (1)扶養費用部分：
      原告乙○○○、甲○○為被害人之父母，分別為38年9月
      16日、35年11月26日出生，其2人共育有3名子女，於被害
      人死亡時分別為57歲、60歲，依94年台閩地區簡易生命表
      ，尚有24.44、21.99年餘命。又依行政院主計處平均每人
      每月消費支出表，94年度彰化縣每人每月消費支出為新台
      幣（下同）13,616元，即每年消費支出為163,392元。依
      上開標準，並按霍夫曼計算法扣除中間利息後，原告乙○
      ○○一次可請求之扶養費用為873,885元（163392×16.04
      518÷3＝873885）；原告甲○○一次可請求之扶養費用為
      796,050元（163392×14.616070÷3=796050）。
  　(2)喪葬費用部分：
  　　喪葬費用共255,000元，由原告乙○○○支出，被告應負
    　賠償責任。
  　(3)醫療費用部分：
    　醫療費用共1,578元，由原告乙○○○支出，被告應負賠
      償責任。
  　(4)精神慰撫金部分：
    　原告含辛茹苦撫育被害人成年，於被害人正值二十餘歲之
      壯年，竟因本件車禍遽死於非命，原告遭喪失至親之痛，
      且白髮人送黑髮人，精神上之痛苦，顯屬鉅大，爰請求被
      告賠償原告每人1,500,000元，以資撫慰。
    綜上合計，原告乙○○○得請求之賠償金額為2,630,463元
    （1578元＋255000元＋873885＋0000000）；原告甲○○得
    請求之賠償金額為2,296,050元（796050＋0000000）。又原
    告已受領強制汽車責任保險金各750,000元，扣除上開金額
    後，被告仍應賠償原告乙○○○1,880,463元；甲○○1,546
    ,050 元，為此依法提起本訴，並聲明：被告應給付原告乙
    ○○○1,880,463元；應給付原告甲○○1,546,050元，及均
    自起訴狀繕本送達之翌日起至清償日止，按年息5%計算之利
    息；訴訟費用由被告負擔；原告願意提供擔保，請准宣告假
    執行。
三、被告則以：
　　伊承認酒後駕車有過失，對原告請求之醫療費用、喪葬費用
    、扶養費用皆無意見，惟精神慰撫金過高等語資為抗辯。
四、原告主張被告酒後騎乘機車搭載被害人，不慎撞及道路中央
    分隔島而人車倒地，被害人則因撞擊力道過強被拋離後座，
    頭部直接撞擊分隔島上之羅馬旗竿基座突出部，導致頭顱骨
    破裂、腦挫傷而當場死亡之事實，為被告所不爭執，應認為
    真正。
五、按飲用酒類或其他類似物後其吐氣所含酒精濃度超過每公升
    ○‧二五毫克或血液中酒精濃度超過百分之○‧○五以上之
    一者，不得駕車，道路交通安全規則第114條第1項第2款定
    有明文。被告酒後騎乘機車肇事，其有違反前開規定甚明，
    依法難辭過失之責，而應負賠償責任。
六、按因故意或過失，不法侵害他人之權利者，負損害賠償責任
    。不法侵害他人致死者，對於支出醫療及增加生活上需要之
    費用或殯葬費之人，亦應負損害賠償責任。被害人對於第三
    人負有法定扶養義務者，加害人對於該第三人亦應負損害賠
    償責任。不法侵害他人致死者，被害人之父、母、子、女及
    配偶，雖非財產上之損害，亦得請求賠償相當之金額。民法
    第184條第1項前段、第192條第1、2項、第194條分別定有明
    文。查被告酒後騎乘機車肇事，致原告之子死亡，原告自得
    請求被告賠償其損害。茲就原告得請求賠償之金額分述如下
    ：
  (1)醫藥費用部分：
    原告乙○○○支出醫藥費用1,578元，業據其提出醫院收據
    為證，且為被告所不爭執，其醫藥費用部分之請求，應予准
    許。
  (2)殯喪費用部分：
    原告乙○○○支出殯喪費用255,000元，業據其提出裕豐禮
    儀部收據為證，且為被告所不爭執，其殯喪費用部分之請求
    ，亦應准許。
  (3)扶養費用部分：
    原告乙○○○請求被告應賠償扶養費用為873,885元；原告
    甲○○請求被告應賠償扶養費用796,050元，為被告所不爭
    執，均應准許。
  (4)精神慰撫金部分：
    本院斟酌兩造之身份、地位、財產狀況及原告所受精神上之
    痛苦甚鉅等一切情狀，認被告應賠償原告乙○○○、甲○○
    之非財產上損害各以1,200,000元為適當，原告逾越此範圍
    之非財產上損害請求，尚嫌過高，不應准許。
七、按損害之發生或擴大，被害人與有過失者，法院得減輕賠償
    金額，或免除之，民法第217條第1項定有明文。本件被告酒
    醉，係因與被害人一同飲酒作樂，被害人明知被告有飲用酒
    類之事實，仍乘坐被告所駕機車，被害人對本件車禍之發生
    自屬與有過失，而有過失相抵法則之適用。本院審酌本件車
    禍發生之原因及被告、被害人之過失程度，酌情認被告應負
    七成之過失責任；被害人應負三成之過失責任。
八、再按保險人依強制汽車責任保險法規定給付之保險金，視為
    加害人或被保險人損害賠償金額之一部分；加害人或被保險
    人受賠償請求時，得扣除之，該法第30條定有明文。查原告
    已各受領750,000元之強制汽車責任保險金給付之事實，業
    經原告陳明，此部分金額應自原告得請求賠償之金額中扣除
    。
九、基上，原告乙○○○得請求被告賠償之金額，經扣減之後為
    881,324元【（1578元＋255000元＋873885＋0000000）×7/
    10（過失比例）－750000（汽車強制責任保險）＝881324（
    元以下四捨五入）】；原告甲○○得請求被告賠償之金額，
    經扣減之後為647,235元【（796050＋0000000）×7/10（過
    失比例）－750000（汽車強制責任保險）＝647235】。從而
    ，原告乙○○○、甲○○本於侵權行為之損害賠償請求權，
    各請求被告賠償881,324元、647,235元，及均自起訴狀繕本
    送達翌日即96年1月25日起至清償日止，按年息5%計算之法
    定遲延利息，洵屬正當，應予准許，至逾此部分所為之請求
    ，為無理由，應予駁回。
十、原告陳明願供擔保聲請宣告假執行，於其勝訴部分核無不合
    ，爰酌定相當擔保金額宣告之。至原告敗訴部分，其假執行
    之聲請，即失所附麗，應併予駁回。
十一、訴訟費用負擔之依據：民事訴訟法第79條。
中　　華　　民　　國　　96　　年　　4 　　月　　27　　日
                  民事第二庭    法　官　施錫揮
以上正本係照原本作成。
如對判決上訴，應於判決送達後20日內向本院提出上訴狀。
中　　華　　民　　國　　96　　年　　4 　　月　　27　　日
                      　　　    書記官　黃鏽金
